【裁判字號】    95,交易,35
【裁判日期】    950720
【裁判案由】    過失致死等
【裁判全文】
臺灣花蓮地方法院刑事判決              95年度交易字第35號
公  訴  人  臺灣花蓮地方法院檢察署檢察官
被      告  乙○○
上列被告因過失致死等案件，經檢察官提起公訴（95年度偵字
第3353號），由本院合議庭裁定改依簡式審判程序審理，並判決
如下：
   主  文
乙○○服用酒類，不能安全駕駛動力交通工具而駕駛，處有期徒
刑捌月；又因過失致人於死，處有期徒刑壹年貳月。應執行有期
徒刑壹年捌月，緩刑伍年。
    事  實
一、乙○○明知服用酒類後，將使其駕駛車輛之注意力降低，反
    應能力趨緩，而危及其他用路人行車安全，並應注意飲酒後
    吐氣所含酒精成份超過每公升0.25毫克以上者，不得駕車，
    竟於民國95年5月19日19時至22時許為止， 在花蓮縣吉安鄉
    ○○路與台9線路口附近之檳榔攤內， 飲用酒類至已達不能
    安全駕駛之程度後，仍駕駛車號8429-FM號自小貨車上路，
    嗣於隔日凌晨1時許， 其駕駛上開自小貨車沿花蓮縣吉安鄉
    ○○路由東往西方向行駛（起訴書誤載為由西往東），欲左
    轉進入台9線公路往南方向返回住處之時， 本應注意在設有
    中央分向島及兩側黃實線之分向限制線路段，不得跨越駛入
    對向車道，而依當時情形，又無不能注意之情事，竟因飲酒
    過量意識不清而疏未注意及之，以致右轉進入台9 線省道公
    路南向車道而逆向行駛，適有朱雪梅駕駛車號 T2-9233號自
    小貨車沿台9線省道公路由北往南方向， 行駛至該公路南下
    212.3公里處之際，雙方閃避不及， 乃發生猛烈對撞，造成
    朱雪梅所駕駛之上開自小貨車遭撞擊後車頭倒轉至往北方向
    ，進而擦撞至同向後方由李淑芬所駕駛之車號2810-XB自小
    客車左前車門，致使朱雪梅於遭撞擊後受有胸腔內出血之傷
    害，雖經立即送醫急救，仍因傷重不治而死亡。嗣因乙○○
    亦被送往醫院急救，經抽取其血液檢驗結果，其血液中含有
    酒精濃度竟高達每毫升335毫克（換算成呼氣中酒精濃度達
    每公升1.67毫克），始查悉上情。
二、案經被害人朱雪梅之子甲○○告訴及臺灣花蓮地方法院檢察
    署檢察官檢察官據報相驗後自動檢舉簽分偵查後起訴。
    理  由
一、上開犯罪事實，業經被告乙○○迭於警詢、偵查中及本院審
    理時坦承不諱，核與證人李淑芬於警詢時、被害人朱雪梅之
    子甲○○於警詢時及偵查中所指證之情節大致相符，並有交
    通事故調查報告表（一）（二）、道路交通事故現場圖、現
    場照片、藥物濃度檢驗報告、刑法第一百八十五條之三查獲
    後測試觀察職務報告、測試觀察紀錄表及舉發違反道路交通
    管理事件通知單附卷可稽，且本件車禍被害人朱雪梅因上開
    車禍事故而死亡一情，亦業據檢察官督同檢驗員相驗屬實，
    並製有相驗筆錄、相驗屍體證明書、驗斷書及相驗屍體照片
    在卷可憑。又按駕駛人駕駛車輛，應遵守道路標誌、標線、
    號誌之指示，道路設有中央分向島者，得加繪分向限制線，
    其方式為以單黃實線分別劃設於分向島之兩側，用以劃分路
    面成雙向車道，禁止車輛跨越行駛，並不得迴轉；汽車行駛
    時，駕駛人應注意車前狀況，並隨時採取必要之安全措施；
    汽車駕駛人飲用酒類或其他類似物後其吐氣所含酒精濃度超
    過每公升0.25毫克，不得駕車，道路交通標誌標線號誌設置
    規則第165條、道路交通安全規則第90條前段、94條第3項及
    第114條第2款分別定有明文，被告駕車自應注意上述道路交
    通安全之相關規定，而依當時情形，又無不能注意之情事，
    竟於飲酒後至不能安全駕駛之程度後，仍駕車上路，不僅逆
    向行駛至對向車道，亦疏未注意車前狀況、減速慢行，以致
    撞及被害人朱雪梅所駕駛車輛，並使之傷重死亡，是被告對
    於本件車禍之發生顯有過失自明。再者，被害人朱雪梅確因
    本件車禍而傷重死亡一節，亦有上開驗斷書、相驗屍體證明
    書及相驗照片可證，是以被告之過失行為與被害人死亡結果
    之間，具有相當因果關係，被告自白核與事實相符，本件事
    證明確，被告上開犯行堪以認定，應予依法論科。
二、核被告所為，係犯刑法第185條之3服用酒類不能安全駕駛動
    力交通工具而仍駕駛罪及第276條第1項之過失致人於死罪。
    其所犯上開服用酒類不能安全駕駛動力交通工具而駕駛罪，
    以及過失致人於死罪之間，犯意各別，行為互異，應予分論
    併罰之。又被告係酒醉駕車，因而發生車禍並致被害人死亡
    之結果，所犯過失致死罪之部分，應依道路交通管理處罰條
    第86條第1項規定加重其刑。 爰審酌被告先前並無任何前科
    紀錄，素行良好，惟其於本件係因酒後駕車，逆向駛入對向
    車道致發生車禍而使被害人死亡，過失程度重大，復參酌被
    告於事發後已與被害人家屬達成和解（有花蓮縣吉安鄉調解
    委員會調解筆錄1份附卷可按）， 以及自始坦承犯行，犯後
    態度尚稱良好等一切情狀，分別量處如主文所示之刑。又按
    行為後法律有變更者，適用行為時之法律。但行為後之法律
    有利於行為人者， 適用最有利於行為人之法律，刑法第2條
    第1項定有明文。本件被告於行為後，刑法第51條業於94年1
    月7日修正公布， 並於95年7月1日施行，修正前刑法第51條
    規定：「數罪併罰，分別宣告其罪之刑，依左列各款定其應
    執行者：」其中第5款規定：「 宣告多數有期徒刑者，於各
    刑中之最長期以上，各刑合併之刑期以下，定其刑期。但不
    得逾二十年。」， 惟修正後刑法第51條第5款規定：「宣告
    多數有期徒刑者，於各刑中之最長期以上，各刑合併之刑期
    以下，定其刑期。但不得逾三十年。」，經比較新舊法之結
    果，新修正刑法第51條第5 款，並未較有利於行為人，自應
    依刑法第2條第1項前段之規定，適用修正前之刑法第51條第
    5款定其應執行之刑。
三、再按被告於行為後，刑法第74條有關得宣告緩刑要件之規定
    ，業於94年1月7日經立法院修正，並於94年2月2日由總統以
    華總一義字第09400014901 號令公布，同時刑法施行法增訂
    第10條之1， 規定修正之新刑法自95年7月1日施行，而被告
    之犯行無論依新法或舊法，雖均符合緩刑宣告之要件，然因
    新法第74條第2項規定得命行為人履行負擔，且同條第4項規
    定緩刑效力不及於從刑及保安處分，而依舊法第74條規定行
    為人不須履行負擔，且緩刑效力可及於主刑及從刑，整體比
    較之下，應認新法第74條有關緩刑宣告之要件，較不利於行
    為人，則依新法第2條第1項前段，應適用行為時之舊刑法有
    關緩刑之規定（臺灣高等法院暨所屬法院因應新修正刑法施
    行法律問題座談會審查結論《第19號提案》參照）。查被告
    於未曾受任何罪刑之宣告，有臺灣高等法院被告前案紀錄表
    1份在卷可稽，且其犯罪後已深知悔悟，應係因一時失慮，
    而罹刑章，復參酌其於事後不僅坦承犯行，同時又積極與被
    害人家屬接觸並成立調解，被害人家屬即告訴人甲○○亦到
    庭表示其等願意原諒被告，本院認被告經此偵審程序之進行
    及罪刑宣告，當知警惕而無再犯之虞，是其所受宣告之刑，
    以暫不執行為適當， 爰併予宣告緩刑5年，以勵自新，冀希
    被告能切實記取教訓，勿再重蹈覆轍，以免自誤誤人。
四、末按「除被告所犯為死刑、 無期徒刑、最輕本刑為3年以上
    有期徒刑之罪或高等法院管轄第一審案件者外，於前條第1
    項程序進行中，被告先就被訴事實為有罪之陳述時，審判長
    得告知被告簡式審判程序之旨，並聽取當事人、代理人、辯
    護人及輔佐人之意見後，裁定進行簡式審判程序。」刑事訴
    訟法第273條之1第1項定有明文。查本件被告所犯刑法第276
    條第1項及第185條之3等罪，其法定刑均非最輕本刑為3年以
    上有期徒刑之罪，且被告於本院95年7月6日準備程序進行中
    ，復就被訴之事實為有罪之陳述，經告知被告簡式審判程序
    之旨，被告及公訴人對於本件改依簡式審判程序審理均表示
    同意，是本院即依前揭刑事訴訟法規定，裁定本件進行簡式
    審判程序，附此敘明。
據上論斷，應依刑事訴訟法第273 條之1第1項、第299條第1項前
段，刑法第276條第1項、第185條之3、第2條第1項前段、修正前
刑法第51條第5款、第74條第1款，道路交通管理處罰條第86條第
1項，刑法施行法第1條之1，判決如主文。
本案經檢察官孫源志到庭執行職務。
中    華    民    國    95    年    7     月  20    日
                           台灣花蓮地方法院刑事第三庭
                                       法  官  楊仲農
上列正本證明與原本無異。
如對本判決不服，應於送達後10日內，向本院提出上訴狀（應抄
附繕本）
                                       書記官
中    華    民    國    95    年    7     月   20     日
附錄本判決論罪之法律條文：
刑法第一百八十五條之三：
服用毒品、麻醉藥品、酒類或其他相類之物，不能安全駕駛動力
交通工具而駕駛者，處一年以下有期徒刑、拘役或三萬元以下罰
金。
刑法第第二百七十六條第一項：
(過失致死罪)因過失致人於死者，處二年以下有期徒刑、拘役或
二元以下罰金。


司法院資訊處製作；財團法人民間司法改革基金會備份。
